【裁判字號】    95,抗,140
【裁判日期】    950320
【裁判案由】    拍賣抵押物
【裁判全文】
臺灣臺北地方法院民事裁定               95年度抗字第140號
抗  告  人  乙○○
相  對  人  日盛國際商業銀行股份有限公司（原：寶島商業銀
            行）
法定代理人  甲○○
上列當事人間請求拍賣抵押物事件，抗告人對於中華民國95年1
月27日本院95年度拍字第25號民事裁定提起抗告，本院裁定如下
：
    主  文
抗告駁回。
抗告費用由抗告人負擔。
    理  由
一、按最高限額抵押權，於抵押權成立時，末必先有債權存在，
    固不得因抵押權之登記而逕行准許拍賣抵押物，惟抵押權人
    提出證據證明有抵押債權存在時，縱然債務人或抵押人否認
    各該證據為真正，對抵押債權之是否存在有所爭執，法院仍
    須就證據為形式上之審查，而為准駁。（最高法院80年度第
    4次民事庭會議決議定有明文可參）。復按聲請拍賣抵押物
    ，屬非訟事件，准許與否之裁定，無確定實體法上法律關係
    存否之性質，於債權及抵押權之存否，並無既判力，只須其
    抵押權已經依法登記且債權已屆清償期而未受清償，法院即
    應為准許拍賣之裁定，若債務人對於金錢債務之數額有爭執
    ，則應提起確認之訴，以求解決。最高法院88年台上字第12
    50號判決可資參照。
二、抗告人抗告意旨略以：本案抗告人僅係單純之抵押人，就相
    對人與第三人富盛實業股份有限公司（下稱富盛公司）間之
    債權債務關係均不清楚，經抗告人詢問富盛公司，其表示其
    均有分期清償，迄今實未欠有新台幣（下同）22,800,219元
    之多。故本件相對人主張對富盛公司擁有上開債權已為富盛
    公司所否認，針對該最高限額抵押權擔保債權額之確定即有
    爭執，依據最高法院78年台抗字第66號裁定及非訟事件法第
    74條規定之意旨，均明示最高限額抵押權人聲請拍賣抵押物
    時，法院應查明該抵押權所擔保之債權額是否有爭執。今富
    盛公司與抗告人即抵押人均就最高限額抵押權所擔保之債權
    有爭執，且非訟事件中，法院僅得為形式上之審查，不得就
    實體事項為認定。故針對本案最高限額抵押權確定後擔保債
    權之實際數額，應由抵押權人提起確認之訴認定之，原裁定
    法院於此不得逕自認定確定後之債權額為22,800,219元，故
    原裁定法院實不應許可本案相對人拍賣抵押物之聲請。且相
    對人在富盛公司尚屬繳息正常下，不顧前述債權銀行團之協
    商協議，違約逕行向富盛公司催討本金，且不與其他銀行債
    權人採取相同之步驟，反立即擅對富盛公司及相關保證人實
    施假扣押等保全程序，影響抗告人之權益甚鉅，故相對人之
    聲請強制執行並不合法，鈞院應予以撤銷。
三、經查：
（一）原法院於准予本件拍賣抵押物裁定前，已於95年1月3日依
      據非訟事件法第74條規定，通知抗告人表示意見，抗告人
      雖於同年月13日具狀陳述意見，而否認債權，然原法院從
      抵押權人提出之富盛公司所出具之借據等文件為形式上之
      審查，已得明瞭有債權存在之心證，而為准許拍賣抵押物
      之裁定，自應認並無違背非訟事件法第74條、最高法院71
      年台抗字第306號判例意旨之情事。
（二）至抗告人另辯稱富盛公司尚屬繳息正常，相對人卻不顧債
      權銀行團之協商協議，違約逕行向富盛公司催討本金等情
      ，縱令屬實，亦係實體上之爭執，揆諸首開最高法院判決
      意旨，應由富盛公司另行提起訴訟，以資解決，非訟程序
      法院不得加以審究。是原裁定許可拍賣抵押物，於法並無
      不合，抗告人提起本件抗告即無理由。
四、據上論結，本件抗告為無理由，依非訟事件法第21條第2項
    、第46條、民事訴訟法第495條之1第1項、第449條第1項及
    第78條，裁定如主文。
中    華    民    國    95    年    3     月    20    日
              民事第四庭    審判長法  官  林麗玲
                                  法  官  洪遠亮
                                  法  官  黃柄縉
以上正本係照原本作成
非以適用法規顯有錯誤為理由，且經本院許可，不得再抗告。
中    華    民    國    95    年    3     月    22    日
                                  書記官  楊湘雯


司法院資訊處製作；財團法人民間司法改革基金會備份。
